【裁判字號】    98,台上,2057
【裁判日期】    980416
【裁判案由】    強盜
【裁判全文】
最高法院刑事判決            九十八年度台上字第二０五七號
上  訴  人  甲○○
                    號（另案在台灣台中監獄執行中）
上列上訴人因強盜案件，不服台灣高等法院台中分院中華民國九
十八年二月三日第二審判決（九十七年度上訴字第二九八０號，
起訴案號：台灣彰化地方法院檢察署九十六年度偵字第一一六一
四號），提起上訴，本院判決如下：
    主  文
上訴駁回。
    理  由
按刑事訴訟法第三百七十七條規定，上訴於第三審法院，非以判
決違背法令為理由，不得為之。是提起第三審上訴，應以原判決
違背法令為理由，係屬法定要件。如果上訴理由書狀並未依據卷
內訴訟資料，具體指摘原判決不適用何種法則或如何適用不當，
或所指摘原判決違法情事，顯與法律規定得為第三審上訴理由之
違法情形，不相適合時，均應認其上訴為違背法律上之程式，予
以駁回。本件上訴人甲○○上訴意旨略稱：(一)、強盜罪之強暴脅
迫，以在客觀上對於人身體及自由確有侵害行為為必要，若犯人
並未實施此項行為，僅因他人主觀上畏懼，不敢出而抵抗，任其
取物以去者，尚難謂與強盜罪之要件相符；又恐嚇取財行為不以
將來之惡害通知為限，即以強暴、脅迫為手段而被害人未達於不
能抗拒程度者，亦屬之。準此，上訴人所施用犯罪手段，僅於言
詞恐嚇，並未使用暴力致使被害人不能抗拒，只因被害人自己主
觀上之畏懼而不敢出手抵抗，以致任由上訴人自行取走財物，上
訴人之行為實屬刑法第三百四十六條第一項之恐嚇取財。(二)、上
訴人與案發地點之「全興加油站」老闆為舊識，經常在加油站出
入，案發當天係欲要向加油站老闆借錢，至於腰際藏槍，乃平日
防身之用，並未拔槍脅迫被害人。依據被害人之證述，被害人並
無法確定上訴人腰際所藏為何物，蓋上訴人根本未取出槍枝，上
訴人更無以之控制被害人之行動，與強盜罪之構成要件不符等語
。
惟查：(一)、證據之取捨與事實之認定，為事實審法院之職權，倘
其採證認事並不違背經驗法則及論理法則，即不得任意指為違法
。本件原判決本於調查證據之結果，認上訴人於案發當日之深夜
二十三時二十三分許，攜帶上開在客觀上足以對人之身體、生命
構成威脅，具有危險性之槍枝，對當時僅有一人看守之上開加油
站員工即被害人乙○○脅迫稱：「你老闆有無告訴你，我現在在
跑路？」、「現在加油站有多少錢？」等語，並掀開其衣服，讓
被害人看見其預藏於腰際之槍枝，顯係對被害人施以脅迫，且在
客觀上應已使被害人達於使人不敢抗拒而喪失意思自由之程度，
核不違經驗法則及論理法則。況本案發生地點，乃公共之加油站
，一旦槍枝開火，波及儲油庫，後果不堪設想，被害人身為加油
站員工，衡情豈敢抗拒。(二)、從而，上訴意旨徒憑己意或就原判
決已有說明之事項，或就原審判斷證據證明力之合法職權行使，
漫指其違法，重為單純事實上之爭執，難謂係適法上訴第三審之
理由，其上訴違背法律上之程式，應予駁回。
據上論結，應依刑事訴訟法第三百九十五條前段，判決如主文。
中    華    民    國  九十八  年    四    月   十六   日
                      最高法院刑事第五庭
                          審判長法官  賴  忠  星
                                法官  林  秀  夫
                                法官  宋      祺
                                法官  陳  祐  治
                                法官  洪  佳  濱
      本件正本證明與原本無異
                                      書  記  官
中    華    民    國  九十八  年    四    月  二十二  日
                                                      K


司法院資訊處製作；財團法人民間司法改革基金會備份。
